【裁判字號】    92,訴,2362
【裁判日期】    921230
【裁判案由】    違反電信法等
【裁判全文】
臺灣臺中地方法院刑事判決                        九十二年度訴字第二三六二號
    公  訴  人  臺灣臺中地方法院檢察署檢察官
    被      告  丁○○
右列被告因違反電信法等案件，經檢察官提起公訴（九十二年度偵字第九一一六號）
，本院判決如左：
    主  文
丁○○連續意圖為自己不法之利益，以無線方式，盜用他人電信設備通信，處有期徒
刑肆月，如易科罰金，以佰元折算壹日。手機序號為0000000000000
00號之行動電話機壹支沒收。
    事  實
一、丁○○前因違反懲治盜匪條例及搶奪案件，經本院以八十六年度訴字第二○一號
    判決分別判處有期徒刑七年二月、一年二月，合併定其應執行有期徒刑七年十月
    確定，又因違反麻醉藥品管理條例案件，經本院以八十六年度易字第一六一三號
    判決判處有期徒刑七月確定，上開刑期經本院以九十年度聲字第三一九四號裁定
    應執行有期徒刑八年八月確定，入監執行後，於民國九十年八月三十一日假釋出
    獄。詎丁○○於假釋期內仍不知警惕，明知友人林正斌（綽號「菜頭斌」，已於
    九十二年五月三日死亡）持有之0000000000號行動電話ＳＩＭ卡一張
    （按係林靜妤申請後借予丙○○使用，於九十一年六月間，在臺中市某處與手機
    一併遺失）係屬來源不法之贓物，竟於九十一年九月間某日，在臺中縣后里鄉○○路上之「一二三便利商店」前，向林正斌催討積欠之新臺幣（下同）四千五百
    元債務未果，遂同意林正斌以上開電話卡抵償其中一千五百元債務，而故予買入
    ，進而基於意圖使自己得以使用上開行動電話號碼而免繳租金、通話費等不法利
    益之概括犯意，自九十一年九月十六日起至同年月二十六日止，將該ＳＩＭ卡植
    入己有行動電話內（手機序號：000000000000000號），在臺中
    縣后里鄉等地，以上開行動電話門號撥號啟動ＳＩＭ卡內含屬電腦電磁紀錄之電
    子序號及內碼，向東信電訊股份有限公司傳送無線電磁訊號，隱瞞其非合法使用
    人之事實，撥打親友之號碼多次，使東信電訊股份有限公司各基地臺之電腦網路
    交換系統陷於錯誤，誤以為是合法使用者之行動電話所撥打，而予以接收通信，
    並列帳於林靜妤名下，以此無線之方式，連續盜用他人電信設備通信，並因而獲
    得免付電話費用合計五千零十三元之不法利益。嗣林靜妤接獲上開門號之電信費
    用帳單，發現異常，而報警處理，經警依通聯紀錄查悉上情。
二、案經交通部電信總局函送臺灣臺中地方法院檢察署檢察官偵查起訴。
    理  由
一、訊據被告丁○○固坦承有於右揭時、地自林正斌處買受前開門號之電話ＳＩＭ卡
    ，及連續撥打該門號等情不諱，惟矢口否認有何故買贓物及違反電信法之犯行，
    辯稱：「菜頭斌」說該張ＳＩＭ卡是他的，伊不知該ＳＩＭ卡係他人遺失云云。
    然查：
  (一)前開行動電話ＳＩＭ卡係被害人林靜妤申請後借予證人丙○○使用，嗣於九十一
    年六月間，在臺中市某處與手機一併遺失等情，業經證人丙○○於本院審理時到
    庭結證無誤，並有「電信警察隊任務編組受理案件紀錄表」影本一紙在卷可稽，
    足見該ＳＩＭ卡確屬遺失物無誤。
  (二)被告對於前開ＳＩＭ卡之來源先於警詢時供稱：是伊朋友綽號「施仔」九十一年
    九月中旬拿給伊的云云（參見臺灣臺中地方法院檢察署偵查卷宗第十六頁），旋
    又於偵查中改稱：是「菜頭斌」給伊的，伊不知他本名，只知道他住月眉，伊拿
    到卡片後隔一星期才開始使用云云（參見臺灣臺中地方法院檢察署偵查卷宗第四
    十頁），其對該ＳＩＭ卡來源及交付時間，前後供述不一，若非知該ＳＩＭ卡係
    來歷不明之贓物，何須如此隱瞞？且林正斌於九十二年五月三日死亡，被告於同
    年六月十二日方供出係林正斌所交付，使檢警無法進一步追查被告供詞真偽，時
    間上之巧合，實難使人不啟疑竇之心。至被告辯稱：在警詢時因毒癮發作，就隨
    便講個名字交差，更何況這是一年多的事情云云，然被告警詢時已經警方說明其
    訴訟上之三項權利，若被告真有不適，大可告知警方拒絕偵訊，且依被告前科眾
    多，進出警局、法院經驗豐富，當無不知之理，再者，若被告真係毒癮發作，痛
    苦難耐，則應會立即供出實情，以儘速結束偵訊休息，怎會在痛苦難當之時，還
    耗費心思去編造不實之供述？是被告前開置辯顯係臨訟飾卸之詞，不足採信；另
    被告製作警詢筆錄時離案發時間僅有半年多，且被告在之後的偵查程序中反能正
    確供述係「菜頭斌」所交付，是被告辯稱時間太久致記憶有誤云云，亦無足採。
  (三)被告本院審理時辯稱：伊隔了十天或十幾天左右有將該張ＳＩＭ卡還給「菜頭斌
    」，並向「菜頭斌」要帳單，但「菜頭斌」說還沒有來云云，另被告聲請傳喚之
    證人甲○○亦於本院審理時證稱：被告向「菜頭斌」拿該ＳＩＭ卡，及還ＳＩＭ
    卡時伊都在場，借卡到還卡約一星期，被告ＳＩＭ卡還給「菜頭斌」後，被告向
    「菜頭斌」要電話單，是要看到底打多少云云（參見本院刑事卷宗九十二年十二
    月十一日審判筆錄第四、五頁）。然被告於警詢中自承：該ＳＩＭ卡因不能使用
    後，伊就將之丟進垃圾筒不見了等語（參見臺灣臺中地方法院檢察署偵查卷宗第
    十七頁），則被告及證人甲○○在本院審理陳稱有將該張ＳＩＭ卡還給菜頭斌云
    云，是否實在，即非無疑；又被告使用該ＳＩＭ卡時間為十一天，有通聯紀錄卷
    可憑，證人甲○○稱借卡到還卡約一星期云云，則依被告及證人甲○○之說詞，
    被告使用完該ＳＩＭ卡後，立刻就將該ＳＩＭ卡還給「菜頭斌」，且同時向「菜
    頭斌」要電話帳單，惟當月之電話帳單通常係下個月後才會寄達，此為公眾週知
    之事，被告豈會不知在還卡當時帳單未寄達，被告及證人甲○○前開陳述，均以
    被告立即向「菜頭斌」要電話帳單一事，特意營造出被告無不法利益之意圖，反
    顯失真；再者，被告於偵查中供承：伊知道「菜頭斌」辦理門號就沒打算繳通話
    費云云（參見臺灣臺中地方法院檢察署偵查卷宗第四九頁），即是如此，被告為
    何還要將該ＳＩＭ卡返還「菜頭斌」？且向「菜頭斌」要電話帳單？益見被告及
    證人甲○○前揭陳詞，顯係臨訟勾串之詞，不足採信。
  (四)被告本身已申辦0000000000號門號供己使用，有遠傳電信股份有限公
    司行動電話基本資料一紙及被告使用之手機序號資料一份在卷可考，其竟於取得
    前開行動電話ＳＩＭ卡後，自九十一年九月十六日起至同年月二十六日止之十一
    日間，密集撥打使用該門號，撥出共數百通電話，電信費用高達五千零一十三元
    ，有東信電訊電話明細單八紙附卷可參，此與被告自承之每月通話費三、四千元
    之使用習慣（參見臺灣臺中地方法院檢察署偵查卷宗第四九頁）迥然有異，顯見
    被告主觀上就該ＳＩＭ卡來源非屬正當而為來路不明贓物一節，已有認識，其前
    開所辯，要屬事後卸責之詞，無足憑採。
  (五)至被告辯稱：被害人遺失手機為何不立刻辦停話云云，然證人丙○○於本院審理
    時證稱：因為該門號有簽二年約，伊以為只要繳基本費，二年到期後這門號自動
    會被停掉，伊沒有想到會有盜打問題等語（參見本院刑事卷宗九十二年十二月二
    日審判筆錄第六頁），已解釋綦詳，且被害人是否辦停話亦與被告是否有故買贓
    物之犯行無關；另被告又辯稱：伊若知道係贓物，伊會關閉來電顯示功能，伊沒
    有隱藏電話號碼，可見伊不知這是贓物云云，惟不論被告是否隱藏電話號碼，警
    方均可由前開門號通聯紀錄中之受話者，找出這些受話者共通之聯絡對象，被告
    是否有隱藏該門號來電顯示，非本案破案之關鍵，亦與被告是否知贓故買無涉，
    是被告前揭置辯，要難引為對其有利之證據。
  (六)綜上，本案事證明確，被告犯行洵堪認定，應依法論科。
二、按電信法第五十六條第一項之罪，以意圖為自己或第三人不法之利益，使用有線
    、無線或其他電磁方式，盜接或盜用他人電信設備通信者為要件，本罪之處罰詐
    得免繳電信通信費用之不法利益規定，乃刑法詐欺得利罪之特別法，依特別法優
    於普通法之原則，自毋庸再論以刑法詐欺得利罪；且按本罪構成要件所稱以有線
    、無線或其他電磁方式，盜接或盜用他人電信設備通信者，並不限於以盜拷他人
    行動電話之序號、內碼等資料於自己之手機內，為盜用之唯一方式，其他諸如：
    利用他人住宅內之有線電話，盜打他人電話為通信行為，或在住宅外之電話接線
    箱內，盜接他人之有線電話線路，以自己之電話機盜打他人電話為通信行為，或
    意圖為自己不法之所有，竊取他人之行動電話手機，進而為盜打通信之行為，或
    僅以使用竊盜之意思，擅取他人之行動電話手機為盜打通信之行為等，不一而足
    ，皆成立本罪（最高法院八十八年一月十九日八十八年度第一次刑事庭會議紀錄
    決議及最高法院八十八年度臺非字第四十三號判決意旨可資參照）。查被告丁○○明知前開ＳＩＭ卡係屬來歷不明之贓物，猶故買之，且將該ＳＩＭ卡插入自己
    之行動電話內，再以門號撥號啟動ＳＩＭ卡內含屬電腦電磁紀錄之電子序號及內
    碼，向電信公司傳送無線電磁訊號，隱瞞其非合法使用人之事實而與他人通話，
    使電信公司各基地臺之電腦網路交換系統陷於錯誤，誤以為是合法使用者之行動
    電話所撥打，而予以接收通信，並列帳於被盜打者名下，因而獲得免付電話費用
    之財產上不法利益，核其所為，係犯刑法第三百四十九條第二項故買贓物罪及電
    信法第五十六條第一項意圖為自己不法之利益，以無線方式，盜用他人電信設備
    通信罪。被告先後多次盜用他人電信設備通信犯行，時間緊接，犯罪構成要件相
    同，顯係基於概括之犯意反覆為之，為連續犯，應以一罪論，並加重其刑。被告
    所犯前開二罪間，有方法目的之牽連關係，為牽連犯，應從一重之連續意圖為自
    己不法之利益，以無線方式，盜用他人電信設備通信罪處斷。爰審酌被告心萌貪
    念，故買來路不明之行動電話ＳＩＭ卡供己使用，使被盜打者有蒙受不明損害之
    風險，且紊亂行動電話公司客戶資料，使行動電話公司受有無法追償電話費用之
    損失，暨其素行、智識、犯罪之動機、手段，犯罪所得雖僅五千零十三元，惟被
    告犯後未見悔意，態度不佳等一切情狀，量處如主文所示之刑，並諭知易科罰金
    之折算標準，以示懲儆。至被告所有手機序號為00000000000000
    0號之行動電話一支雖未扣案，然此係屬被告盜用他人電信設備通信所使用之電
    信器材，業據認定如前，應依電信法第六十條規定宣告沒收。
據上論斷，應依刑事訴訟法第二百九十九條第一項前段，電信法第五十六條第一項、
第六十條，刑法第十一條前段、第五十六條、第三百四十九條第二項、第五十五條、
第四十一條第一項前段，罰金罰鍰提高標準條例第一條前段、第二條，判決如主文。
本案經檢察官乙○○到庭執行職務
中      華      民      國      九十二    年    十二    月      三十    日
                                臺灣臺中地方法院刑事第三庭
                                    審判長法  官 劉錫賢
                                          法  官 黃松竹
                                          法  官 黃裕仁
右正本證明與原本無異。
如不服本判決，應於判決送達後十日內向本院提出上訴狀，上訴於臺灣高等法院臺中
分院( 須附繕本 )。
                                          書記官
中      華      民      國      九十二    年    十二    月      三十 一 日
附錄論罪科刑法條
電信法第五十六條第一項
意圖為自己或第三人不法之利益，以有線、無線或其他電磁方式，盜接或盜用他人電
信設備通信者，處五年以下有期徒刑，得併科新台幣一百五十萬元以下罰金。
中華民國刑法第三百四十九條第二項
搬運、寄藏、故買贓物或為牙保者，處五年以下有期徒刑、拘役或科或併科一千元以
下罰金。


司法院資訊處製作；財團法人民間司法改革基金會備份。
